臺灣基隆地方法院刑事判決　　　　　　　 96年度易字第637號
公　訴　人　臺灣基隆地方法院檢察署檢察官
被　　　告　乙○○
上列被告因傷害案件，經檢察官提起公訴（96年度調偵字第64號
），本院判決如下：
    主  文
乙○○傷害人之身體，處拘役貳拾日，如易科罰金，以新臺幣壹
仟元折算壹日，減為拘役拾日，如易科罰金，以新臺幣壹仟元折
算壹日。緩刑貳年。
其餘被訴傷害部分公訴不受理。
    事  實
一、緣乙○○於民國96年2 月17日上午10時左右，前往「基隆市
    仁愛區○○街」之傳統市場買菜購物，適目睹菜販游阿坡與
    菜商丁○○刻在華三街1 號前方菜攤爭執彼等貨款屆期未償
    之事；乙○○為圖排難解紛，本係上前好意關切，乃竟反遭
    捲入彼等紛爭，丁○○亦因而受有右眼挫傷及右眼結膜下出
    血之傷害（此部分業據丁○○撤回告訴，詳如後述）。其後
    ，丁○○雖曾一度退避，然其旋於同日上午11時左右，偕同
    友人丙○○再返上址。茲因丙○○頃獲丁○○轉達其「求償
    遭拒」之緣由梗概，乃亟思代丁○○討回公道，遂手持不明
    鐵條1 支到場而意欲尋釁，詎其此舉竟反促使市場攤販蜂湧
    齊上。至乙○○則亦未記取前次教訓，驚見場面失控，旋再
    度上前以圖平亂，並終因事與願違而遭捲入彼等肢體拉扯；
    為求脫此困厄，乙○○乃萌生傷害人身體之犯意，持游阿坡
    之雨傘傘柄擊打丙○○之身體各部，而終使丙○○受有臉部
    及右前臂擦傷、背部瘀傷之傷害。
二、案經丁○○、丙○○訴由基隆市警察局第一分局移送臺灣基
    隆地方法院檢察署檢察官偵查起訴。
    理  由
一、法院組織
    查刑事訴訟法第二百八十四條之一：「除簡式審判程序、簡
    易程序及第三百七十六條第一款、第二款所列之罪之案件外
    ，第一審應行合議審判。」業於本案繫屬（96年10月8 日）
    以前經公布施行。兼以本案起訴罪名，核與刑事訴訟法第三
    百七十六條第一款、第二款之規定相符，是其當有首開規定
    之適用，即其法院組織應為獨任審判無誤。
二、證據能力
  (一)證人未經依法具結之證述：
    按證人、鑑定人倘依法應具結而未具結者，其證言或鑑定意
    見，依刑事訴訟法第一百五十八條之三規定，乃絕對無證據
    能力，而不得作為本案審判之證據。查證人丁○○、丙○○
    於檢察官偵查中，概係以「告訴人」或「受訊問人」之身分
    而為陳述；證人游阿坡於檢察官偵查中，則係以「被告」之
    身分而為描述，且彼等所供有關本案被告乙○○之涉案情節
    ，亦未經檢察官於供前或供後告以偽證罪之處罰並命之具結
    ，兼以核無「不得令證人（丁○○、丙○○、游阿坡）具結
    之事由」，則其當屬證人依法應具結而未具結之證言，按諸
    首開規定，自係絕對無證據能力，恆不得作為本案審判之證
    據。
  (二)證人於審判外之言詞或書面陳述：
    按被告以外之人於審判外之言詞或書面陳述，除法律有規定
    者外，不得作為證據，刑事訴訟法第一百五十九條第一項固
    有明文。惟被告以外之人於審判外之陳述，即令與同法第一
    百五十九條之一至同法第一百五十九條之四「傳聞證據排除
    之例外」等規定不符，然「經當事人於審判程序同意作為證
    據，法院審酌該言詞陳述或書面陳述作成時之情況，認為適
    當者，亦得為證據；當事人、代理人或辯護人於法院調查證
    據時，知有上開刑事訴訟法第一百五十九條第一項不得為證
    據之情形，而未於言詞辯論終結前聲明異議者，視為有前項
    之同意」，刑事訴訟法第一百五十九條之五亦有明定。蓋被
    告之「反對詰問權」，核屬憲法第八條第一項規定「非由法
    院依法定程序不得審問處罰」之正當法律程序所保障之基本
    人權及第十六條所保障之基本訴訟權，不容任意剝奪。是為
    保障被告之「反對詰問權」，92年2 月6 日修正公布之刑事
    訴訟法，乃酌採英美法之傳聞法則，明定被告以外之人於審
    判外之陳述，性質上均屬傳聞證據，依傳聞法則，原均無證
    據能力。惟「反對詰問權」既屬被告訴訟防禦之一種，則倘
    法院於審理之時，業已賦與被告合理主張是項權利之機會，
    乃被告於審慎評估其訴訟之優勝劣敗後，竟甘於放棄關此權
    利之行使（例如：證人於審判外之陳述已明，倘一再傳喚到
    庭俾踐行詰問，不過徒增審訊時間，而無助事實釐清。又如
    ：倘傳喚證人到庭俾踐行詰問，不僅無從維護被告本身利益
    ，甚且可能惡化刑事被告處境，使被告居於更為不利之劣勢
    ），則已足見「反對詰問」之於被告本案防禦之了無助益！
    此際，倘仍強令被告為此主張，則其結果恐亦將與「被告之
    不防禦」無殊，而終將悖離憲法保障人民訴訟權及刑事訴訟
    法酌採英美傳聞法則之本旨。據此，被告本於自主意志而放
    棄「反對詰問權」之主張或行使，參諸憲法保障人民訴訟權
    之真意，自應賦與相對等之尊重。更何況，鑒於我刑事訴訟
    法採用傳聞證據排除法則之重要理由之一，無非「傳聞證據
    未經當事人以反對詰問予以覈實」，是倘當事人「不願」對
    原供述人為反對詰問，則自法理以言，法院似亦全無假職權
    為名，任意介入以「否定」是項傳聞證據證據能力之空間、
    餘地！尤以參諸我刑事訴訟法第一百五十九條之五之立法理
    由，除係明確揭示前開傳聞證據排除法則之基本法理，更係
    明確指出本次修正併「參考日本刑事訴訟法第三百二十六條
    第一項規定」之立法意旨（參見立法理由三）；而「有關檢
    察官及被告均同意作為證據之傳聞書面材料或陳述，概可直
    接援引該國刑事訴訟法第三百二十六條規定資為傳聞證據排
    除例外之法律依據，祇於檢察官或被告不同意之例外情況，
    始須進而斟酌該等書面材料或陳述究否符合該國其他傳聞證
    據排除之例外規定，俾憑另行認定關此證據資料是否具備證
    據能力」，則向屬日本刑事審判實務之運作方式！本此同旨
    ，我刑事訴訟法第一百五十九條之五當更加不宜逕為反於繼
    受國之解釋，是自應認為「在當事人間無爭執之案件中，傳
    聞證據基本上均可依據前引規定提出於法院使用」！準此，
    在證據能力俱無爭執之案件中，法院當亦毋庸再依刑事訴訟
    法第一百五十九條之一至同法第一百五十九條之四等規定為
    個別性之斟酌，並應逕自援引刑事訴訟法第一百五十九條之
    五，資為傳聞證據排除例外之法律依據，方符憲法保障基本
    人權及人民訴訟權之本旨！查本院認定事實所引用之卷證資
    料（詳如後述），除如(一)所示之證人未經依法具結之證述乃
    絕對無證據能力外，其中，有關「被告以外之人於審判外之
    言詞或書面陳述」，非特未經被告或公訴人爭執其證據能力
    （參見本院96年10月24日準備程序筆錄第4-5 頁），且自形
    式察其作成、取得當時外部情況，亦俱無「任意性」或「信
    用性」違反而顯然不適當之情形，而尚與刑事訴訟法第一百
    五十九條之五之規定相符。按諸首開說明，本院自應援引刑
    事訴訟法第一百五十九條之五規定資為傳聞證據排除例外之
    法律依據，即認關此「被告以外之人於審判外之言詞或書面
    陳述」，均有證據能力，而毋庸再依刑事訴訟法第一百五十
    九條之一至同法第一百五十九條之四等規定為個別性之斟酌
    。
三、有罪部分
  (一)事實認定
    前揭事實業據被告乙○○於本院審理時坦承在卷，並經證人
    即告訴人丁○○、丙○○於警詢中；證人游阿坡於警詢中；
    證人蔡秀英於警詢暨偵查中證述明確，且有行政院衛生署立
    基隆醫院基醫傷字第002744號驗傷診斷書1 紙在卷可佐，堪
    認被告於本院審理時之任意性自白，與事實相符，可以採信
    。綜上，本案事證明確，被告如本判決事實欄所載，持傘柄
    擊擋告訴人丙○○之身體各部，使告訴人丙○○受有臉部及
    右前臂擦傷、背部瘀傷之傷害犯行，均堪認定。
  (二)論罪科刑
  1.核被告所為，係犯刑法第二百七十七條第一項之傷害人身體
    罪。
  2.本院審酌被告係因排難解紛、以圖平亂致陷於困厄，方以傘
    柄擊打告訴人丙○○身體各部之犯罪動機；尤以告訴人丙○○所受傷害並非至重（臉部及右前臂擦傷、背部瘀傷），乃
    經被告戮力表其賠償意願，猶蓄意留難致未能和解（參見本
    院96年10月24日準備程序筆錄）等一切情狀，量處如主文所
    示之刑，併諭知易科罰金之折算標準。末以，犯罪在96年4
    月24日以前者，除中華民國九十六年罪犯減刑條例第三條第
    一項所列各罪經宣告死刑、無期徒刑或逾有期徒刑一年六月
    之刑而應不予減刑以外，其經宣告之有期徒刑、拘役或罰金
    各應依中華民國九十六年罪犯減刑條例第二條第一項減其刑
    期或金額二分之一；茲被告如本判決事實欄之傷害犯行，其
    犯罪時間係在96年4 月24日以前（即96年2 月17日，詳如本
    判決事實欄之所載），尤以所犯法條罪名暨所受刑之宣告復
    俱無中華民國九十六年罪犯減刑條例第三條第一項所列各款
    規定之適用，是其當屬「應予減刑」之案件。爰依中華民國
    九十六年罪犯減刑條例第七條、第二條第一項第三款規定，
    就所宣告之拘役減其刑期二分之一，併參酌法院辦理九十六
    年減刑案件應行注意事項所揭示意旨，於關此部分之判決
    主文項下同時諭知其宣告刑及減得之刑。
  3.查被告前未曾因故意犯罪受有期徒刑以上刑之宣告，此有臺
    灣高等法院被告前案紀錄表在卷可參，本次係因排難解紛，
    致罹刑典，犯後並已深表悔悟，戮力以表其賠償意願（參見
    本院96年10月24日準備程序筆錄），經此科刑教訓，信當知
    所警惕，而無再犯之虞，因認所受刑之宣告，以暫不執行為
    適當，爰依刑法第七十四條第一項第一款規定，宣告緩刑二
    年，用啟自新，以勵來茲。
  4.至被告恃以擊擋告訴人丙○○身體各部之雨傘，既未扣案，
    復非被告所有之物，是本院自無併予宣告沒收之法律依據。
    為免疑異，爰特予指明。
四、公訴不受理部分
  (一)公訴意旨另以：被告於96年2 月17日上午10時左右，在基隆
    市○○區○○街1 號前方，為排難解紛致捲入證人游阿坡、
    告訴人丁○○之肢體拉扯，使告訴人丁○○受有右眼挫傷及
    右眼結膜下出血之傷害，因認被告就此，亦併涉犯刑法第二
    百七十七條第一項之傷害罪嫌云云。
  (二)按告訴乃論之罪，告訴人於第一審辯論終結前得撤回告訴；
    又告訴經撤回者，應諭知不受理之判決，刑事訴訟法第二百
    三十八條第一項、第三百零三條第三款分別定有明文。
  (三)查此部分被告被訴傷害案件，公訴人認併係觸犯刑法第二百
    七十七條第一項之傷害罪嫌，依同法第二百八十七條前段規
    定，須告訴乃論。茲因告訴人丁○○業已當庭撤回本案告訴
    ，參諸本院民國96年10月24日準備程序筆錄所載內容自明。
    按諸首開說明，爰逕為不受理判決之諭知。
據上論斷，應依刑事訴訟法第二百八十四條之一、第二百九十九
條第一項前段、第三百零三條第三款，刑法第二百七十七條第一
項、第四十一條第一項前段、第七十四條第一項第一款，刑法施
行法第一條之一，中華民國九十六年罪犯減刑條例第二條第一項
第三款、第七條，判決如主文。
本案經檢察官甲○○到庭執行職務。
中　　華　　民　　國　　96　　年　　10　　月　　31　　日
                  刑事第四庭法　官　王慧惠
以上正本證明與原本無異。
如不服本判決應於收受本判決後10日內向本院提出上訴書狀，其
未敘述上訴理由者，並得於提起上訴後10日內向本院補提理由書
狀（均須按他造當事人之人數附繕本）「切勿逕送上級法院」。
中　　華　　民　　國　　96　　年　　10　　月　　31　　日
                            書記官  王一芳
附錄論罪法條：
刑法第277條第1項
傷害人之身體或健康者，處 3 年以下有期徒刑、拘役或 1 千元
以下罰金。
